【裁判字號】    95,易,1201
【裁判日期】    950927
【裁判案由】    恐嚇
【裁判全文】
臺灣臺北地方法院刑事判決              95年度易字第1201號
公  訴  人  臺灣臺北地方法院檢察署檢察官
被      告  丙○○
選任辯護人  林家祺律師
            李兆環律師
上列被告因恐嚇案件，經檢察官提起公訴（95年度偵字第8431號
），被告於本院準備程序進行中，就被訴事實為有罪之陳述，經
本院告知簡式審判程序意旨，並聽取公訴人及被告之意見後，本
院合議庭裁定依簡式審判程序審理，判決如下：
    主  文
丙○○連續以加害生命、身體、自由、名譽、財產之事，恐嚇他
人致生危害於安全，處有期徒刑拾月；緩刑參年，緩刑期內付保
護管束。
    事  實
一、丙○○與乙○○於民國74年間開始交往並同居，二人育有子
    女，於93年間始結束同居關係，二人曾有事實上之夫妻關係
    ，具有家庭暴力防治法第3條第2款之家庭成員關係；於93年
    9 月29日，乙○○與甲○○結婚，丙○○知悉後乃情緒激憤
    難控，憤而基於恐嚇之概括犯意，連續於附表編號1.至9.所
    示時間，分別撥打至甲○○（0000000000）、乙○○（0000
    000000）所使用之行動電話，在語音信箱內留以將加害渠等
    生命、身體、自由、名譽之事等言詞，而恐嚇甲○○、乙○○，致生危害於渠等之安全；甲○○、乙○○聽取該留言後
    因此深感害怕不安，乃於94年11月22日，委由律師具狀向臺
    灣臺北地方法院檢察署檢察官提出恐嚇之告訴，丙○○仍不
    知警惕，猶承前揭犯意，連續於附表編號10.至12.所示時間，
    撥打至乙○○所使用之行動電話，並在語音信箱內留以將加
    害其生命、身體、財產之事等恐嚇言詞，致生危害於乙○○
    之安全。
二、案經甲○○告訴由臺北市政府警察局萬華分局報告臺灣臺北
    地方法院檢察署檢察官偵查起訴。
    理  由
一、上揭事實，業據被告於本院審理時坦承不諱（見本院95年9
    月13日審判筆錄），核與告訴人甲○○於警詢及偵查中之指
    述，及證人乙○○於偵查中證述之情節相符，並有附表所示
    電話內容之錄音光碟及譯文等附卷可稽，足徵被告自白確與
    事實相符。從而本件事證明確，應依法論科。
二、被告行為後，刑法於民國94年2月2日修正公布，於95年7月1
    日施行。按行為後法律有變更者，適用行為時之法律，但行
    為後之法律有利於行為人者，適用最有利於行為人之法律，
    現行刑法第2條第1項定有明文。刑法第2條本身雖經修正，
    但刑法第2條既屬適用法律之準據法，本身尚無比較新舊法
    之問題，應一律適用裁判時之現行刑法第2條規定以決定適
    用之刑罰法律。又以本次刑法修正之比較新舊法，應就罪刑
    有關之共犯、未遂犯、想像競合犯、牽連犯、連續犯、結合
    犯，以及累犯加重、自首減輕暨其他法定加減原因（如身分
    加減）與加減例等一切情形，綜其全部罪刑之結果而為比較
    （最高法院95年度第8次刑庭會議決議參照）。茲就本案所
    應適用法律之變更情形列述如下：
    (一)行為時即修正前刑法第55條規定「一行為而觸犯數罪名，
      從一重處斷」，此即學理上所稱之「想像競合犯」，裁判
      時即修正後同條就「想像競合犯」從一重處斷之規定雖仍
      保留，但針對量刑則增設「不得科以較輕罪名所定最輕本
      刑以下之刑」之限制，此為法理之明文化，非屬法律之變
      更。
    (二)刑法修正之後，原屬連續犯之數個犯罪行為，應數罪併罰
      ，比較修正前之規定，可依裁判上一罪論處，顯然罪刑之
      處罰內容發生變動，解釋上對於刑法第2條第1項之解釋，
      應包括各種影響罪刑加重之規定，按刑法第2條之法律，
      係指刑罰所依存的整體法律狀態，故法律有變更應指足以
      影響行為的可罰性與法律效果的法令，因修正而有所變更
      而言，此部份修正自屬法言，此部份修正自屬法律變更，
      應為新舊法之比較，經比較之結果，以行為時刑法較有利
      於行為人。
    (三)本件被告係犯刑法第305條之恐嚇危害安全罪，法定刑為2
      年以下有期徒刑、拘役或300元以下罰金，又該條文自24
      年7月1日刑法施行以來即未曾修正，職是，依行為時之相
      關規定，該罪之法定罰金刑部分，最高、低額各為3,000
      元、10元，折合新臺幣分別係9,000元、30元。其次，適
      用裁判時之相關規定，該罪之法定罰金刑部分，最高、低
      額各為新臺幣9, 000元、1,000元。準此，比較行為時法
      與裁判時法，關於罰金刑最高度部分，行為時法與裁判時
      法輕重相同，而就罰金刑最低度部分，行為時法較有利於
      被告。
    (四)經上開綜合比較之結果，本件自應依修正後刑法第2條第1
      項前段之規定，適用行為時法，合先敘明。
三、是核被告上開所為，係犯刑法第305條之恐嚇危害安全罪。
    被告就附表編號2.3.4.8.9.之言詞恐嚇，係於同一期日為之
    ，時間甚為密接，且均係基於一個恐嚇犯意之決定，以達成
    同一犯罪之目的，均屬當次恐嚇行為之接續行為，僅單純論
    以一罪。被告先後多次恐嚇危害安全之行為，時間緊接，方
    法相同，觸犯構成要件相同之罪名，顯係基於概括犯意為之
    ，應依連續犯之規定論以一罪，並依法加重其刑。查被告與
    證人乙○○於74年間開始交往並同居，二人育有子女，於93
    年間始結束同居關係等情，業據渠等二人於偵查時陳述在卷
    ，是二人曾有事實上之夫妻關係，為家庭暴力防治法第3條
    第2款之家庭成員關係，是以被告對之家庭成員即證人乙○○故意實施精神上不法侵害之行為而成立刑法之恐嚇危害安
    全罪，依家庭暴力防治法第2條第1項、第2項之規定，其所
    為要屬家庭暴力罪，應予敘明。被告以一行為恐嚇告訴人甲○○、證人乙○○，核屬一行為觸犯數罪名之同種想像競合
    犯，依刑法第55條規定，應從一重之家庭暴力罪處斷。就附
    表編號2.3.（有關加害名譽部分）10.11.12.所示之恐嚇行為，
    雖未據起訴，然此部分核與已起訴部分，分別有連續犯之裁
    判上一罪或單純一罪之關係，本院自應併予審理。爰審酌被
    告犯罪之動機、目的、手段、生活狀況、品行、智識程度，
    及告訴人甲○○、證人乙○○因此壓力產生憂鬱、焦慮，有
    渠等之診斷證明書可按，所生損害非輕，惟念及被告於審理
    中坦承犯行不諱，且深知悔改之犯罪後態度等一切情狀，量
    處如主文所示之刑，以示懲儆。又被告行為後，刑法第74條
    亦於上揭時間修正公布，修正後刑法第74條就緩刑要件及義
    務固有變更，惟非屬行為可罰性之變更，僅為刑之宣告規範
    發生變更，爰依裁判時法即修正施行後之刑法諭知（最高法
    院95年第8次刑事庭會議決議參照）。查被告前於83年間，
    因妨害家庭案件，經法院判處有期徒刑6月，如易科罰金以
    300元折算1日確定，於83年8月1日易科罰金而執行完畢，又
    於87年間因妨害家庭案件，經法院判處有期徒刑6月，如易
    科罰金以300元折算1日確定，於88年5月4日易科罰金而執行
    完畢，有臺灣高等法院被告前案紀錄表可按，其係於前揭徒
    刑執行完畢5年後才因故意犯本件恐嚇之罪，而被告於本院
    審理時業已表明悔過之意，告訴人及其代理人於本院審理時
    亦表示願意原諒被告之本件犯行，不願意被告因本件科刑受
    執行等語（見本院95年9月13日審判筆錄），堪認被告經此
    偵、審程序及刑之宣告後，當知所警惕，信無再犯之虞，本
    院認前開對其所宣告之刑以暫不執行為適當，爰併宣告緩刑
    3 年，以啟自新，併依家庭暴力防治法第30條第1項之規定
    ，宣告於緩刑期內付保護管束。
據上論斷，應依刑事訴訟法第273條之1、第299條第1項前段，家
庭暴力防治法第30條第1項，刑法第11條前段、第2條第1項前段
、第74條第1項第2款，行為時刑法第56條、第305條、第55條，
罰金罰鍰提高標準條例第1條前段，判決如主文。
本案經檢察官王志超到庭執行職務。
中    華    民    國    95    年    9     月    27    日
                  刑事第七庭    法  官  許泰誠
以上正本證明與原本無異。
如不服本判決，應於判決送達後10日內，向本院提出上訴狀。
                                書記官  劉麗英
中    華    民    國    95    年    9     月    27    日
附表
┌─────────────────────────┐
│對甲○○部分                                      │
├──┬─────────┬────────────┤
│編號│時間              │恐嚇內容                │
│    │                  │                        │
├──┼─────────┼────────────┤
│1.  │94年6月18日       │「我有錢可以請黑道處理妳│
│    │                  │」。                    │
├──┼─────────┼────────────┤
│2.  │94年6月24日       │「放心啦，甲○○我絕對會│
│    │                  │讓妳非常出名，我會把妳住│
│    │                  │在那裡，把妳身分證字號刊│
│    │                  │登公開在網路上，我會讓每│
│    │                  │個人都知道妳是天大的笑話│
│    │                  │，讓每個人都咒罵妳，妳是│
│    │                  │什麼東西阿」；「想出名嘛│
│    │                  │…妳的新聞一定會上頭版…│
│    │                  │而且…我一定會花錢買最大│
│    │                  │的頭版播妳伊伊阿阿的事情│
│    │                  │」；「…另外我告訴妳…會│
│    │                  │、很快妳會上頭版，而且很│
│    │                  │精彩」。                │
├──┴─────────┴────────────┤
│對乙○○部分                                      │
├──┬─────────┬────────────┤
│3.  │94年8月23日       │「我已經叫師父將你們不要│
│    │                  │臉的事情寫在我們的報紙」│
│    │                  │；「我絕對要你們付出你們│
│    │                  │的代價，記住，乙○○，尤│
│    │                  │其是你，我絕對會讓你死的│
│    │                  │更慘，死得很難看」；「我│
│    │                  │看到你那張臉就想給你毀容│
│    │                  │」；「你給我記住，你試試│
│    │                  │看，你敢對我無情，我沒有│
│    │                  │什麼做不出來的」。      │
├──┼─────────┼────────────┤
│4.  │94年8月25日       │「乙○○，我要死之前，一│
│    │                  │定會找你陪葬」；「你給我│
│    │                  │注意一點，有一天我拿刀去│
│    │                  │你公司，就是你要死的時候│
│    │                  │，所以你乙○○給我小心點│
│    │                  │…我本來就準備要死，但是│
│    │                  │我死之前，我一定要你先死│
│    │                  │，如果你把我的話當放屁，│
│    │                  │沒關係，我會讓你小孩沒父│
│    │                  │沒母，我這件事已經要做已│
│    │                  │經很久了」。            │
├──┼─────────┼────────────┤
│5.  │94年8月28日       │「你的膽子真的越來越大，│
│    │                  │我丙○○真的要出招，這一│
│    │                  │次我絕對讓你死亡葬身之地│
│    │                  │」。                    │
├──┼─────────┼────────────┤
│6.  │94年9月4日        │「你要跟我恩斷義絕，你給│
│    │                  │我記住，我會讓你死得很難│
│    │                  │看」。                  │
├──┼─────────┼────────────┤
│7.  │94年9月8日        │「我要用雙倍的刀刺你」。│
├──┼─────────┼────────────┤
│8.  │94年9月26日       │「你試試看，你敢再繼續去│
│    │                  │看看，你看我會對你怎樣，│
│    │                  │我若不將你殺死，我們來試│
│    │                  │試看，你不信我會殺死你，│
│    │                  │大家來試試看，如果你敢再│
│    │                  │去，我就一刀給你殺死你，│
│    │                  │你給我試試看」；「你敢再│
│    │                  │去甲○○那一步，我絕對給│
│    │                  │你死…我絕對不會放過你，│
│    │                  │我絕對不會放過你，我絕對│
│    │                  │不會放過你，你不要以為你│
│    │                  │很好過，大家來試試看」；│
│    │                  │「我現在用留言給你，我跟│
│    │                  │你說，你給我聽清楚，我一│
│    │                  │定要殺死你，聽懂沒，我一│
│    │                  │定殺你，你錄起來去報警」│
│    │                  │。                      │
├──┼─────────┼────────────┤
│9.  │94年11月24日      │「…你們這兩個狗男女…你│
│    │                  │十五分鐘沒有出現在我天琴│
│    │                  │，你試看看，絕對讓你不得│
│    │                  │好死」；「…你若沒死，我│
│    │                  │絕對會將你弄到死」。    │
├──┼─────────┼────────────┤
│10.  │94年12月11日      │「…你敢在你老母面前說我│
│    │                  │的是非…我絕對乎你死得很│
│    │                  │難看」。                │
├──┼─────────┼────────────┤
│11.  │95年1月15日       │「…你的嘴要是不放乾淨點│
│    │                  │，我會拿一根針將你嘴縫起│
│    │                  │來」。                  │
├──┼─────────┼────────────┤
│12.  │95年1月16日       │「你試試看，我不但要你簽│
│    │                  │給我的錢，我還要更多的錢│
│    │                  │，看我會不會錢不要」。  │
└──┴─────────┴────────────┘


司法院資訊處製作；財團法人民間司法改革基金會備份。
